臺灣彰化地方法院刑事判決　　　　　　　 94年度易字第879號
聲　請　人　臺灣彰化地方法院檢察署檢察官
被　　　告　甲○○
　　　　　　　　　　　政署大陸地區人民宜蘭處理中心）
　　　　　　乙○○
　　　　　　　　　　　4
上列被告因臺灣地區與大陸地區人民關係條例等案件，經檢察官
聲請簡易判決處刑（94年度偵字第400 號），本院彰化簡易庭認
不宜以簡易判決處刑（94年度彰簡字第352 號），簽移本院刑事
庭改依通常程序審理，被告於本院準備程序中就被訴事實為有罪
之陳述，經本院合議庭裁定改依簡式審判程序審理，判決如下：
    主  文
甲○○違反人民入出境，應向內政部警政署出入境管理局申請許
可，未經許可者，不得入出境之規定，未經許可入境，處有期徒
刑月，如易科罰金，以佰元折算壹日。扣案變造之「王振雄
」中華民國國民身分證上黏貼之甲○○照片壹張、偽造之「林天
寶」中華民國國民身分證影本張及台灣省工商安全衛生協會教
育訓練受訓學員簽到紀錄上偽造之「林天寶」署押貳枚，均沒收
。
乙○○違反不得僱用大陸地區人民在臺灣地區從事未經許可之工
作之規定，處拘役伍拾日，如易科罰金，以佰元折算壹日。
    事實及理由
一、犯罪事實：
  (一)甲○○係大陸地區福建省霞浦縣海島縣北霜村南澳人民，明
    知其非經主管機關許可，不得進入臺灣地區，為求來臺灣地
    區工作賺錢，竟與綽號「王大哥」之姓名、年籍不詳成年大
    陸男子基於共同變造身分證之犯意聯絡，由其將自己所有之
    照片交付該男子後，以人民幣26,000元之代價，委託該男子
    安排偷渡事宜及偽、變造之中華民國國民身分證供其非法入
    境臺灣後使用。該男子旋即於不詳時間，在不詳地點，以換
    貼照片之方式將上開照片貼於以不詳方式取得之「王振雄（
    聲請簡易判決處刑書誤載為王振發）」身分證上而變造王振
    雄之中華民國國民身分證，另並以不詳方式所取得之「林敬
    祥」（身分證統一編號Ｚ000000000號）之國民身分證影本為
    底稿，將其上之姓名、生日、父母及配偶姓名加以更改，並
    增列二個戶籍地址及換貼甲○○之照片後，加以影印而偽造
    製作出「林天寶」名義之中華民國國民身分證影本，足生損
    害於王振雄、林敬祥及戶政機關對於戶口管理之正確性。嗣
    綽號「王大哥」之人並於91年10月間某日安排甲○○在福建
    省霞浦縣海島縣北霜村搭乘不知名漁船出海，並在船上將上
    開變造之「王振雄」中華民國國民身分證及偽造之「林天寶
    」中華民國國民身分證影本交付予甲○○，嗣於出海約48小
    時後其即自臺灣南部某不詳地點上岸，未向內政部警政署入
    出境管理局申請許可而入境臺灣。迨甲○○偷渡來台後，復
    基於行使前開變造及偽造身分證之概括犯意，先於92年10月
    25日，持前揭偽造之「林天寶」中華民國國民身分證影本至
    台南縣參加台南科學工業園區（現改稱南部科學工業園區）
    勞工安全衛生促進會所舉辦勞工安全衛生教育訓練課程，並
    於當天報到時出示該偽造之國民身分證影本而行使，表示自
    己係「林天寶」，而行使該偽造之國民身分證影本，並在於
    同日上、下午連續在該課程之台灣省工商安全衛生協會（承
    辦單位）教育訓練受訓學員簽到紀錄上偽造「林天寶」之署
    押二次，足生損害於林天寶及南部科學工業園區勞工安全衛
    生促進會對參與該次勞工安全衛生教育訓練課程人員管理之
    正確性；另又於94年1 月2 日上午9 時20分許，在彰化縣和
    美鎮○○路○ 段與美寮路路口為警盤查時，出示上開變造之
    「王振雄」國民身分證而行使，圖以逃避查緝，惟仍為警發
    覺有異而查獲，並扣得上開變造之「王振雄」中華民國國民
    身分證1 張、偽造之「林天寶」中華民國國民身分證影本3
    張。
  (二)乙○○明知甲○○是大陸地區人民，係未經依法申請許可偷
    渡至臺灣地區，為觸犯國家安全法之犯人，竟基於非法僱用
    並藏匿甲○○之犯意，自92年6 月間某日起，未經依法申請
    許可，即在新竹縣竹北巿之工地內，予以僱用，並在其所承
    攬位在新竹縣竹北市、苗栗縣苗栗市及彰化縣和美鎮之工地
    內，從事板模工作，薪資為每日新臺幣（下同）1.700 元至
    1, 800元不等，且均提供位在各該工地內之工寮提供甲○○
    居住非法藏匿，最近則自93年4 月間某日起提供位在彰化縣
    和美鎮○○路486 之1 號之工寮供甲○○非法藏匿。嗣於94
    年1 月2 日上午9 時20分許，經警在彰化縣和美鎮○○路○
    段與美寮路路口，查獲甲○○，始循線查知上情。
二、被告甲○○、乙○○於準備程序中，先就前揭犯罪事實為有
    罪之陳述，且所犯係死刑、無期徒刑、最輕本刑為3 年以上
    有期徒刑以外之罪，經本院合議庭依刑事訴訟法第273 條之
    1 第1 項之規定，裁定由法官一人獨任進行簡式審判程序，
    合先敘明。
三、本案之證據：
  (一)變造之「王振雄」中華民國國民身分證1 紙。
  (二)偽造之「林天寶」中華民國國民身分證影本3 紙。
  (三)台南科學工業園區勞工安全衛生教育訓練結業證書1 紙。
  (四)內政部警政署刑事警察局94年3 月9 日刑鍵字第0940029016
    號鑑定書1 份。
  (五)彰化縣和美鎮○○路486 之1 號工寮之現場照片4張。
  (六)甲○○大陸地區之居民身分證影本1份。
  (七)南部科學工業園區勞工安全衛生促進會94年8 月1 日（94）
    南促訓字第00005 號函及隨函檢附之台灣省工商安全衛生協
    會教育訓練受訓學員簽到紀錄影本2 份。
  (八)財政部臺灣省南區國稅局民雄稽徵所94年9 月13日南區國稅
    民雄二字第0940010453號函及隨函檢附之林敬祥個人戶籍資
    料查詢清單。
  (九)被告甲○○、乙○○於警偵訊及本院審理中之自白。
四、查公訴人認上開「王振雄」之國民身分證係屬偽造，惟該身
    分證係經換貼照片加以變造而成，並非偽造，有內政部警政
    署刑事警察局94年3 月9 日刑鍵字第0940029016號鑑定書1
    份在卷可憑，公訴人認係此部分係偽造特種文書容有誤會，
    起訴法條應予變更。又按刑法上所謂變造文書，指無製作權
    者，不變更原有文書之本質，擅自就他人所製作之真正文書
    ，加以改造而變更其內容而言；倘該文書之本質已有變更，
    或已具有創設性時，即屬偽造，而非變造。原判決既認定，
    張建中利用「林○昌」名義之身分證影本為底稿，將其姓名
    、國民身分證字號、出生年月日、父母姓名、配偶姓名、本
    籍、出生地、住址、國民身分證核發日期、職業、役別等事
    項，均予篡改，再以影印方式，製　作出「林○威」、「林
    ○強」、「林○興」等人名義之國民身分證影本　。依其情
    形，非但本質已有變更（從甲到乙），且具有創設性（從無
    到有），自屬偽造，非變造（最高法院92年度台上字第6838
    號判決參照）。則本件扣案之「林天寶」國民身分證影本上
    之個人資料，除身分證統一編號及第一筆戶籍資料外，既均
    經變更後加以影印，已等同於創設出一個新的身分證明文件
    ，而具有創設性，自屬偽造無疑，附此敘明。
五、上開犯罪事實中，被告甲○○於92年10月25日上、下午連續
    在台灣省工商安全衛生協會教育訓練受訓學員簽到紀錄上偽
    造「林天寶」之署押二次之犯行，雖未據檢察官起訴，惟此
    部分與檢察官起訴經本院論罪之行使偽造特種文書罪間有牽
    連犯之裁判上一罪關係，自為起訴效力所及，應由本院併予
    審理，附此敘明。
六、應依刑事訴訟法第452 條、第273 條之1 第1 項、第299 條
    第1 項前段、第310 條之2 、第454 條第1 項、第300 條，
    國家安全法第6 條第1 項、第3 條第1 項，臺灣地區與大陸
    地區人民關係條例第83條第1 項，刑法第11條前段、第28條
    、第56條、第216 條，第212 條、第217 條、第164 條第1
    項、第41條第1 項前段、第219 條、第38條第1項 第2 款，
    罰金罰鍰提高標準條例第1 條前段、第2 條，判決如主文。
七、如不服本判決，應於判決送達後10日內，向本院提出上訴狀
    （須附繕本）。
本案經檢察官鮑慧忠到庭執行職務。
中　　華　　民　　國　　94　　年　　12　　月　　16　　日
                  刑事第一庭    法  官  吳永梁
以上正本證明與原本無異。
如不服本判決，應於判決送達後10日內，向本院提出上訴狀（須
附繕本）。
中　　華　　民　　國　　94　　年　　12　　月　　21　　日
                                書記官  陳美敏
附錄論罪科刑法條：
國家安全法第6 條
違反第3 條第1 項規定未經許可入出境者，處3 年以下有期徒刑
、拘役或科或併科新臺幣9 萬元以下罰金。
無正當理由拒絕或逃避依第4 條規定所實施之檢查者，處6 月以
下有期徒刑、拘役或科或併科新臺幣15000 元以下罰金。
中華民國刑法第212條
偽造、變造護照、旅券、免許證、特許證及關於品行、能力服務
或其他相類之證書、介紹書，足以生損害於公眾或他人者，處1
年以下有期徒刑、拘役或300 元以下罰金。
中華民國刑法第216條
行使第210 條至第215 條之文書者，依偽造、變造文書或登載不
實事項或使登載不實事項之規定處斷。
中華民國刑法第217條
偽造印章、印文或署押，足以生損害於公眾或他人者，處3 年以
下有期徒刑。
盜用印章、印文或署押，足以生損害於公眾或他人者，亦同。
中華民國刑法第164條
藏匿犯人或依法逮捕拘禁之脫逃人或使之隱避者，處2 年以下有
期徒刑、拘役或500 元以下罰金。
意圖犯前項之罪而頂替者，亦同。
臺灣地區與大陸地區人民關係條例第83條
違反第15條第4 款或第5 款規定者，處2 年以下有期徒刑、拘役
或科或併科新臺幣30萬元以下罰金。
意圖營利而違反第15條第5 款規定者，處3 年以下有期徒刑、拘
役或科或併科新臺幣60萬元以下罰金。
法人之代表人、法人或自然人之代理人、受僱人或其他從業人員
，因執行業務犯前二項之罪者，除處罰行為人外，對該法人或自
然人並科以前二項所定之罰金。但法人之代表人或自然人對於違
反之發生，已盡力為防止行為者，不在此限。
臺灣地區與大陸地區人民關係條例第15條下列行為不得為之：
一  使大陸地區人民非法進入臺灣地區。
二  明知臺灣地區人民未經許可，而招攬使之進入大陸地區。
三  使大陸地區人民在臺灣地區從事未經許可或與許可目的不符
    之活動。
四  僱用或留用大陸地區人民在臺灣地區從事未經許可或與許可
    範圍不符之工作。
五  居間介紹他人為前款之行為。
